【裁判字號】    98,訴,265
【裁判日期】    980415
【裁判案由】    侵權行為損害賠償
【裁判全文】
臺灣臺北地方法院民事判決               98年度訴字第265號
原      告  甲○○
                        樓
被      告  乙○○原名巫孟真.
上列當事人間因妨害名譽案件附帶民事訴訟請求侵權行為損害賠
償事件，由刑事庭移送前來，本院於中華民國98年3月25日言詞
辯論終結，判決如下：
    主  文
被告應給付原告新台幣陸萬元，及自民國97年7月17日起至清償
日止，按週年利率百分之五計算之利息。
原告其餘之訴駁回。
訴訟費用由被告負擔十分之一，餘由原告負擔。
本判決第一項得假執行。
原告其餘假執行之聲請駁回。
    事實及理由
壹、程序部分：
    按，訴狀送達後原告不得任意將原訴變更或追加他訴，但請
    求之基礎事實同一，擴張或減縮應受判決事項之聲明者，不
    在此限，民事訴訟法第225條第1項第2款、第3款定有明文。
    原告原起訴請求被告應於「聯合報、中國時報、自由時報、
    頻果日報、工商時報、經濟日報及保險人月刊等媒體」之第
    一版刊登一日道歉啟事，及慰撫金新台幣（下同）60萬元，
    惟於言詞辯論終結前，縮減其訴之聲明為「在經濟日報A1版
    面」刊登道歉啟事，及慰撫金60萬元（見本院卷第59頁），
    經核與前揭規定尚無不符，應予准許。
貳、實體部分：
一、原告起訴主張略以：
    原告係現任職永達保險經紀人股份有份公司（下稱永達公司
    ）之人員，且於人壽保險業已服務超過20年，並擔任講師，
    被告於96年9月10日17時7分許，使用虛偽不實且具侮蔑性之
    文字（「呸」、「你是不是男人」、「豬狗不如」、「欺負
    1 個女人養2個小孩」），並放大伊相片至A4尺寸的紙張大
    小，以傳真方式公開向伊前所任職之南山人壽保險股份有限
    公司（下稱南山人壽）復興辦事營業處及現今所任職之永達
    公司所屬各地營業處所，散布前開文字內容及相片，足見其
    基於公然侮辱之故意，其行為係出於向不特定人散布之主觀
    意圖且故意毀損伊之名譽，實已嚴重侵害原告之名譽權並造
    成無法彌補之嚴重損害，爰依民法第184條第1項、第195 條
    第1項之規定，請求判決：被告應在經濟日報A1版面（寬
    8.4公分、高4.8公分）刊登一日之道歉啟事，並負擔全部費
    用；被告應給付原告新台幣60萬元及自起訴狀繕本送達之
    翌日起至清償日止，按年息5％計算之利息；訴訟費用由
    被告負擔；願供擔保請准宣告假執行。
二、被告答辯則以：
    本件妨害名譽事件之導因，係訴外人黃貴蓮與原告故意聯合
    侵占被告之財產。蓋原告與被告間有支票糾紛，訴外人黃貴
    蓮出面協商，被告迫於無奈下而開立4張支票，並約定不得
    作為提示交換之用，前二張因訴外人布錦鶴有依約給付金額
    予原告而有取回，但後二張支票被告請求原告返還卻遭拒絕
    ，原告無預警將後二張之支票提示交換，造成被告嚴重信用
    瑕疵，被告在情急之下用傳真辱罵原告，乃一時情緒行為，
    原意在迫使其出面處理事務。再者，被告雖經台灣台北地方
    法院以97易字第1713號刑事判決處拘役４０天確定，然就該
    傳真侮辱性文書散布範圍，原告將之不當擴大，伊並無將系
    爭侮辱性文書散布至永達公司之所有營業據點，其訴請給付
    60萬元慰撫金及登全國版之報紙道歉，該請求即有不當。蓋
    被告僅係高中畢業之保險業務員，96年度薪資所得約為35萬
    餘元，原告則為大學畢業之保險業處經理，並為訓練講師，
    名下亦有多筆不動產，96年度薪資所得約有200萬餘元，雙
    方經濟狀況、身分及地位落差太大，且伊絕非惡性重大之故
    意犯，實為一時情緒性行為始然，且該系爭侮辱性文書僅傳
    真至永達公司總公司、北一之五營業處、北一之六營業處等
    三處，非如其所言將之散布至全國各處，以及南山人壽復興
    辦事營業處，其要求刊登全國版一日道歉啟事，顯有過當，
    且登報道歉令全國知悉此情，對其亦非有利，故請求駁回原
    告之訴。
三、得心證之理由：
（一）按因故意或過失，不法侵害他人權利者，應負損害賠償責
      任；又不法侵害他人之身體、健康、名譽、自由、信用、
      隱私、貞操，或不法侵害其他人格法益而情節重大者，被
      害人雖非財產上之損害，亦得請求賠償相當之金額。其名
      譽被侵害者，並得請求回復名譽之適當處分，民法第184
      條第1項前段、第195條第1項分別定有明文。經查：原告
      主張被告使用虛偽不實且具侮蔑性文字（「呸」、「你是
      不是男人」、「豬狗不如」、「欺負1個女人養2個小孩」
      ），以及放大原告照片至A4尺寸紙張大小，並以傳真方式
      公開向原告前所任職之南山人壽復興辦事營業處及現今所
      任職之永達公司所屬三處營業處所，散布前開文字內容及
      相片之事，既為被告所不爭執，雖被告以因與原告間有支
      票糾紛，訴外人黃貴蓮出面協商，被告迫於無奈下而開立
      4張支票，並約定不得作為提示交換之用，前二張因訴外
      人布錦鶴有依約給付金額予原告而有取回，但後二張支票
      被告請求原告返還卻遭拒絕，原告無預警將後二張之支票
      提示交換，造成被告嚴重信用瑕疵，被告在情急之下用傳
      真罵了原告，實屬百般無奈之一時情緒行為，原意在迫使
      其出面處理事務，且此乃訴外人黃貴蓮與原告故意聯合侵
      占被告財產之不法行為等語資為置辯。經查被告並不否認
      其確有為侮蔑性文書之事實，雖其提出系爭事件之導因為
      訴外人布錦鶴之支票糾紛，且原告與訴外人黃貴蓮有不法
      行為云云資為置辯，惟其不否認曾以傳真方式，散布系爭
      侮辱性文書及原告照片至永達公司總公司、北一之五營業
      處、北一之六營業處等三處，確有不法侵害原告名譽之行
      為，縱然兩造間有金錢糾紛或爭執，亦不得以此種侮辱他
      人名譽之方式為解決之途徑，更不可藉此抒發不滿之情緒
      。被告之行為業據原告提起刑事告訴，經判決被告「公然
      侮辱，處拘役四十日，如易科罰金，以新台幣壹仟元折算
      壹日」確定在案，業據本院調閱刑事庭97年度易字第1713
      號刑事卷宗審核屬實，並有判決（本院卷第27頁）附卷可
      稽，被告之行為，顯然不法侵害原告之名譽，其自應負損
      害賠償責任。
（二）按，名譽被侵害者，關於非財產上之損害，加害人雖負賠
      償責任，但以相當之金額為限，所謂相當，自應以實際加
      害情形與其名譽影響是否重大，及被害者之身分地位與加
      害人經濟狀況等關係定之（最高法院47年度台上字第1221
      號判例參照）。經查本件被告以傳真方式，散布侮辱性文
      書及原告照片至原告之辦公處所，雖其辯稱係一時情緒性
      行為，惟該行為確係足以詆毀、貶損原告在社會上之評價
      ，並侵害其名譽，致原告受有相當精神上痛苦，依前開規
      定，被告對其因此所受之非財產上損害，自應負賠償之責
      。惟本院審酌本件事發經過、案發地點、兩造之社會地位
      、以及被告上開陳述對原告造成之實際損害程度，其得請
      求被告賠償之非財產上損害，認應以60,000元為適當，逾
      此數額之賠償請求，即無理由，應予駁回。
（三）另原告主張被告故意指摘散布不實內容足以毀損聲譽，並
      已造成無法彌補之嚴重損害，請求被告為回復名譽之適當
      處分，故要求應以登報道歉以回復其名譽云云。惟查，被
      告係以傳真侮辱性文書及照片至原告之辦公處所，亦即永
      達公司總公司、北一之五營業處、北一之六營業處等三處
      （見本院卷第39頁），是故對原告名譽之傷害僅侷限於該
      辦公處所在場聽聞之人士，尚不足須以大量印發媒體報紙
      用以澄清，方得回復原告之名譽，且被告所為僅係一次性
      侮辱性文書及照片之傳真，是故原告名譽遭受侵害之程度
      尚非嚴重，且本院審酌兩造身分、地位、侵權行為發生地
      點及過程、造成之損害等事實，認以60,000元作為原告慰
      撫金之賠償為已足，尚無登報道歉回復原告名譽之必要，
      故原告請求被告應刊登經濟日報A1版（高4.8公分、寬8.4
      公分）以作為回復名譽之適當處分，非屬適當，此部分應
      予駁回。
四、綜上所述，原告因被告妨害名譽之侵權行為，請求依民法第
    184 條第1項前段、第195條第1項，請求被告給付60,000元
    及自起訴狀繕本送達翌日即97年7月17日起至清償日止，按
    年息5％計算之利息，為有理由，應予准許，逾此範圍之請
    求為無理由，應予駁回。
五、原告陳明願供擔保，請求宣告假執行，惟按民事訴訟法第38
    9條第1項第5款規定：所命給付之金額或價額未逾新臺幣五
    十萬元之判決，法院應依職權宣告假執行。職是之故，就原
    告勝訴部分，爰依職權宣告假執行，而其敗訴部分，其假執
    行之聲請已失所附麗，應併予駁回。
六、本件事證已臻明確，兩造其餘攻擊防禦方法及證據，經本院
    斟酌後，認均不足以影響本判決之結果，自無逐一詳予論駁
    之必要，併此敘明。
七、結論：本件原告之訴為一部有理由、一部無理由，依民事訴
    訟法第79條、第389條第1項第5款，判決如主文。
中    華    民    國    98    年    4    月    15    日
                  民事第四庭    法  官  張瑜鳳
以上正本係照原本作成
如對本判決上訴，須於判決送達後20日內向本院提出上訴狀
中    華    民    國    98    年    4    月    15    日
                                書記官  羅元秀


司法院資訊處製作；財團法人民間司法改革基金會備份。
